【裁判字號】    89,訴,1417
【裁判日期】    900303
【裁判案由】    損害賠償
【裁判全文】
臺灣臺北地方法院民事判決  八十九年度訴字第一四一七號
    原      告    發泰營造股份有限公司
    法定代理人    乙○○
    訴訟代理人    徐南城律師
    複  代理人    丙○○      住台北市○○○路六十一號十樓
    被      告    甲○○      住台北縣汐止市○○街十一號
右當事人間請求損害賠償事件，本院判決如左：
    主    文
被告應給付原告新台幣拾捌萬玖仟零壹拾元，及自民國八十九年四月二十一日起至
清償日止，按年息百分之五計算之利息。
原告其餘之訴駁回。
訴訟費用由被告負擔百分之五十七，餘由原告負擔。
本判決於原告以新台幣壹拾萬元為被告供擔保後，得假執行。
原告其餘假執行之聲請駁回。
    事    實
甲、原告方面：
  一聲明：
    (一)被告應給付原告新台幣（下同）六十七萬七千八百三十三元，及自起訴狀繕本
      送達翌日起至清償日止，按年息百分之五計算之利息。
    (二)請准供擔保宣告假執行。
  二陳述：
    (一)被告於民國八十九年一月廿六日上午九時三十分許在台北縣汐止市○○街五號
      門前，駕駛訴外人茂訊電腦股份有限公司所有車號Ｚ２－一六三○號自小客車
      ，超速衝撞原告所有停放於該處之德國ＢＭＷ廠製車號ＢＴ－二五一七號自小
      客車（下稱系爭汽車），造成該車嚴重損害。
    (二)查原告所有系爭汽車為供原告總經理張健輝業務上之座車，經此事故原告計支
      出修車費用三十三萬一千一百八十三元、吊車費三千九百元、自八十九年一月
      二十六日被撞損至今，不得不租車使用，每日租車費二千五百元，原告計支出
      至八十九年三月廿七日止之租車費十六萬二千七百五十元，又該車因被撞價值
      減損十八萬元，以上損失共計為六十七萬七千八百三十元。
    (三)爰依據民法第一百八十四條第一項前段、第二百一十六條、第一百九十六條規
      定，請求被告賠償原告所受損害，為此提起本件訴訟。
  三證據：提出存證信函、調修單、吊車費收據各一紙、估價單二份、統一發票二紙
          、租車費用表一份為證。
乙、被告方面：
  一聲明：原告之訴駁回。
  二陳述：
    確實因其過失肇致系爭車禍，願意負賠償之責，惟對原告所請求賠償之項目及金
    額，有下述意見：
    (一)修車費用部分：對原告主張修車之項目、金額不爭執，惟認為應計算零件之折
      舊。
    (二)吊車費部分：事故發生後，原告本可就近找車廠修復系爭車輛，惟其堅持要將
      系爭汽車送至台北縣淡水鎮之車廠修復，致支出吊車費三千九百元，原告請求
      之金額過高。
    (三)租車費用：租金每日二千五百元過高；又其僅願負擔實際修車期間之租車費用
      。
    (四)價值減損部分：系爭事故發生後，原告迄仍在使用系爭車輛，應無價值減損的
      問題。
    理    由
甲、程序方面：
    原告起訴時，請求被告應給付六十四萬七千八百三十三元，嗣於本院審理中擴張
    請求金額為六十七萬七千八百三十三元，此係擴張應受判決事項之聲明，核與民
    事訴訟法第二百五十五條第一項第三款之規定相符，應予准許，合先敘明。
乙、得心證之理由：
  一原告主張其所有系爭汽車，在八十九年一月二十六日遭被告駕車不慎撞及，受有
    損害之事實，為被告所不爭執，足堪信為真實。按因故意或過失，不法侵害他人
    之權利者，負損害賠償責任，民法第一百八十四條前段定有明文，被告已自承事
    發當日其駕車不慎，係有過失，並表明願意負賠償責任，惟其對原告請求之金額
    及項目，略有意見，是以本件應審究者，厥為系爭汽車因此事故受損，原告所得
    請求賠償之項目及數額為何，以下茲分別論列。
  二就修車費用部分：
    (一)原告主張系爭汽車因系爭事故受損，支出修理費用三十三萬一千一百八十三元
      ，並提出估價單一份為證。惟按依民法第一百九十六條請求賠償物被毀損所減
      少之價額，得以修復費用為估定之標準，但以必要者為限（例如：修理材料以
      新品換舊品，應予折舊），最高法院七十七年度第九次民事庭會議決議(一)可資
      參照。原告支出之修車費用，並未計算零件折舊，則被告抗辯對原告修車支付
      之項目及金額並無意見，但應計算零件折舊，方屬合理等語，洵為可採。
    (二)查原告所有系爭汽車係於八十三年四月出廠，有本院自網路查詢列印之汽車車
      籍資料表可憑，依行政院所頒固定資產耐用年數及固定資產折舊率之規定，自
      小客車之耐用年數為五年，依定率遞減法每年折舊千分之三百六十九，原告因
      系爭汽車車損支出零件部分之修復費用為二十一萬六千零三十九元，有估價單
      可憑，而自系爭汽車出廠日至發生車禍日，參酌「營利事業所得稅查核準則」
      第九十五條第六項規定：「固定資產提列折舊採用定率遞減法者，以一年為計
      算單位，其使用期間未滿一年者，按實際使用之月數相當於全年之比例計算之
      ，不滿一月者，以一月計。」，計算得知該車之折舊額為二十萬一千零七十三
      元（詳如後附計算式），扣除折舊後，原告得請求之費用為十三萬零一百一十
      元（000000－000000＝130110），逾此數額之請求，即為無理由，不應准許。
  三就吊車費部分：
    (一)查系爭汽車受損後，原告乃委請訴外人北豐汽車拖吊有限公司將系爭汽車送至
      位於台北縣淡水鎮之車廠修復，因而支出吊車費用三千九百元之事實，為被告
      所不爭執，惟被告辯稱原告可就近找車廠修復，支出之吊車費就不致達三千九
      百元云云。
    (二)按原告所支出之吊車費，亦屬其因系爭車禍所受之損害，自得請求被告賠償。
      而系爭汽車為德國製ＢＭＷ廠牌汽車，該等進口車之車主，一般均有固定車廠
      以維修、保養汽車；且進口車之零件，並非所有車廠均有備置，則原告於系爭
      汽車受損之後，將車送回專屬修車廠修復，與常情並不相違，是以原告請求被
      告賠償為將系爭汽車送至該特定車場所支付之吊車費三千九百元，核屬正當，
      並無過高之情。被告所辯，殊無可採。
  四就租車費用部分：
    (一)原告因系爭事故，將系爭汽車送廠維修，於此期間，因有用車之必要，乃另行
      租車使用之事實，為被告所不爭執，核其所支出之租車費用，乃為因系爭車禍
      而增加之費用，亦屬其因系爭車禍所受損害，自得請求被告賠償。
    (二)原告請求被告賠償每日以二千五百元計算之租車費用，被告則抗辯此一租車費
      過高云云，惟自原告提出之租車費用表觀之，與系爭汽車同型之車輛，每日租
      金為四千元，則原告請求租金每日以二千五百元計算，核屬相當，被告空言抗
      辯，亦不足取。
    (三)惟原告請求之租金數額為十六萬二千七百五十元，以每日二千五百元計算，共
      計六十五點一日（162750÷2500＝65.1），然系爭汽車實際進廠修復之時間為
      八十九年二月二十二日至八十九年三月二十二日，計三十天，則該段期間內原
      告另行租車使用，支出租金七萬五千元（2500×30＝75000） ，堪認為其因系
      爭車禍而受之損害，超逾修復系爭汽車期間之租金支出，則非原告所受損害，
      不得請求被告賠償。
  五就價值減損部分：
    (一)按物被毀損時被害人除得依民法第一百九十六條請求賠償外，並不排除民法第
      二百十三條至第二百十五條之適用。依民法第一百九十六條請求賠償物被毀損
      所減少之價額，得以修復費用為估定之標準，但以必要者為限。被害人如能證
      明其物因毀損所減少之價額超過必要之修復費用時，就其差額仍得請求賠償，
      最高法院七十七年五月十七日第九次民庭會議決議(一)可資參照。
    (二)原告主張系爭汽車因此事故受有交易價值貶損之損害，經本院將修復後之系爭
      汽車送請鑑定，系爭汽車於事故前之市價約為九十萬元，事故後之價值約為七
      十二萬元，有台北市汽車商業同業公會九十年二月六日北市汽商字第一○五號
      函在卷可按，則系爭汽車因此事故，減損交易價值十八萬元，堪可認定，對之
      被告自應負賠償之責。被告空言抗辯該車仍由原告繼續使用，無交易價值貶損
      云云，尚無足憑採。
  六綜上所述，原告基於侵權行為法律關係，請求被告給付原告三十八萬九千零一十
    元（130110＋3900＋75000＋180000＝389010） ，及自起訴狀繕本送達翌日即八
    十九年四月二十一日起至清償日止，按年息百分之五計算之法定遲延利息，為有
    理由，應予准許，逾上開數額之請求，為無理由，應予駁回。
  七原告陳明願供擔保，聲請宣告假執行，茲就原告勝訴部分，酌定相當擔保金額准
    許之。至原告其餘之訴既經駁回，其該部分假執行之聲請，即失所附麗，併駁回
    之。
  八本件判決基礎已臻明確，兩造其餘陳述及攻擊防禦方法，核與判決結果無影響，
    不再一一論列，併予說明。
據上論結，原告之訴為一部有理由，一部無理由，依民事訴訟法第七十九條但書、第
三百九十條第二項，判決如主文。
中      華      民      國    九十      年      三      月     廿三     日
                                            民事第二庭法      官  陳婷玉
右為正本係照原本作成
如對本判決上訴，須於判決送達後廿日內向本院提出上訴狀
中      華      民      國    九十      年      三      月     廿三     日
                                                      法院書記官  王  儀
系爭汽車折舊計算式：（元以下均四捨五入）
第一年折舊數額    216039×0.369＝79718.391
第二年折舊數額   （000000－00000）×0.369＝50302.449
第三年折舊數額   （000000－00000－00000）×0.369＝31741.011
第四年折舊數額   （000000－00000－00000－00001）×0.369＝20028.582
第五年折舊數額   （000000－00000－00000－00000－00000）×0.369＝12637.881
逾第五年折舊數額 （000000－00000－00000－00000－00000－00008）×0.369×
                    10/12＝6645.3825
折舊總額          79718＋50302＋31741＋20029＋12638＋6645 ＝201073
得請求之數額      000000－000000＝130110


司法院資訊處製作；財團法人民間司法改革基金會備份。
